臺北高等行政法院判決
                                       99年度簡字第831號
原      告　立大航空貨運承攬股份有限公司
代　表　人　林家慶（董事長）
被      告　財政部臺北關稅局
代　表　人　曾瑞育（局長）住同上
上列當事人間虛報進口貨物事件，原告不服財政部中華民國99年
9月28日台財訴字第09900350040號（案號：第09902115號）訴願
決定，提起行政訴訟，本院判決如下：
　　主  文
原告之訴駁回。
訴訟費用由原告負擔。
　　事  實
一、事實概要：
    緣原告於民國（下同）94年4 月21日以收貨人「顏景紹」名
    義，向被告機關報運進口快遞香港產製貨物乙批（進口快遞
    貨物簡易申報單第CR/94/404/Y0411 號，提單主號：000000
    000000 ， 提單分號：565Q1965），原申報第1 項貨名為TO
    YS，數量為5PCE，未申報廠牌；第2 項貨名為CARD READER
    ，數量為20BOX ，未申報廠牌。經被告機關查驗結果，實到
    貨物第2 項為任天堂Game Boy Advance遊戲卡匣，數量為25
    8PCE；嗣經商標權利人授權委任之代理人鑑定結果，確認來
    貨為仿品無訛，另參據財政部關稅總局驗估處（以下稱驗估
    處）查價結果，系爭貨物完稅價格共計為新臺幣（下同）22
    7,040 元。因原告無法證明確受委託報關，依快遞貨物通關
    辦法第17條第2 項規定，應由原告負虛報責任，經被告機關
    審理原告虛報進口貨物名稱、數量，進口仿冒品，逃避管制
    之違章成立，依海關緝私條例第37條第3 項轉據同條例第36
    條第1 項、第3 項規定，裁處貨價1 倍之罰鍰計227,040 元
    ，併沒入貨物。原告不服，申請復查，未獲變更，提起訴願
    遭決定駁回，遂就遭罰鍰227,040 元部分，提起本件行政訴
    訟。
二、兩造聲明：
　　(一)原告聲明求為判決：1.訴願決定、復查決定及原處分書
                          中關於處貨物貨價1 倍之罰鍰計
                          新台幣227,040 元部分撤銷。
                        2.訴訟費用由被告負擔。
　　(二)被告聲明求為判決：1.駁回原告之訴。
                        2.訴訟費用由原告負擔。
三、兩造之爭點：被告以原告申報進口系爭貨品為仿冒品，且原
    告無法證明確受委託報關，裁處貨價1 倍之罰鍰計227,040
    元，是否適法？
　　(一)原告主張之理由：
      1.查原告於貨物遭海關現場查扣後，才得知實到貨物有與
        原所申報不符之情事，貨物並非原告所承攬、包裝及運
        送，也非原告所能預料與控制，依被告處分書之本案事
        實內容所列，原告當時所提供之「顏景紹」之個案委任
        書，無法證明其確受顏景「鉊」委任報關…當以其為受
        處分人。
      2.原告之業務範圍單純為報關EDI 傳輸，此貨物並非原告
        所承攬，而原告所提供之「顏景紹」個案委託書，則是
        承攬業者與實際貨主連繫後所提供，而身為報關之原告
        ，並無任何有效之工具或儀器可以偵查及判斷實際收件
        人之身分真假及所提供之個案委任書是否有誤，而被告
        既以無法證實，原告受託報關為由，卻做出對原告之處
        分認定，且如此高額罰款對原告而言實在太重與無辜。
      3.再原告前已將承攬業者所提供之「顏景紹」個案委託書
        交付與被告，惟被告竟不予採納，且不說明不為採納之
        理由，即逕對原告予以處分，其認事用法實有違誤。
      4.基上所陳，原處分顯有可議，為此請判決如訴之聲明。
　　(二)被告主張之理由：
      1.按「報運貨物進口而有下列情事之一者，得視情節輕重
        ，處以所漏進口稅額2 倍至5 倍之罰鍰，或沒入或併沒
        入其貨物：一、虛報所運貨物之名稱、數量或重量。…
        …四、其他違法行為。」、「有前二項情事之一而涉及
        逃避管制者，依前條第1 項及第3 項論處。」、「私運
        貨物進口、出口或經營私運貨物者，處貨價1 倍至3 倍
        之罰鍰。」、「前二項私運貨物沒入之。」及「進口快
        遞貨物之收貨人、提貨單或貨物持有人及出口快遞貨物
        之輸出人，委託報關業者辦理報關手續者，報關時應檢
        附委託書。……但其涉有虛報情事，如報關業者無法證
        明其確受委託報關者，應由報關業者負虛報責任。」分
        別為海關緝私條例第37條第1 、3 項、第36條第1 、3
        項及快遞貨物通關辦法第17條所明定。本案原告違法情
        節具如前述，被告依上揭法條論處，於法並無不合。
      2.查報關業設置管理辦法第12條第1 、2 項及第13條第1
        項規定：「報關業受進出口人之委任辦理報關，應檢具
        委任書……。前項委任書應依海關規定之格式辦理，報
        關業應切實核對其所載之內容……報關業不能提示或查
        無委任書或委任書內容不實者，應依相關法令規定辦理
        。」、「報關業受委任辦理報關，應切實遵照關稅法、
        關稅法施行細則、出口貨物報關驗放辦法及其他關務法
        規之規定，詳實填報各項單證書據及辦理一切通關事宜
        」；次查貨物通關自動化實施辦法第12條第2 項規定：
        「前項報關業者，應先取得納稅義務人之委任授權，始
        得辦理連線申報……。」；另查快遞貨物通關辦法第17
        條規定：「進口快遞貨物之收貨人、提貨單或貨物持有
        人及出口快遞貨物之輸出人，委託報關業者辦理報關手
        續者，報關時應檢附委託書。但有下列情事之一者，不
        在此限：一、以傳真文件代替委託書原本，傳真文件經
        受託人認證者，免附委託書原本。二、長期委託兼營報
        關業之快遞業者報運貨物，得以常年委任方式辦理。前
        項應檢附之委託書，報關業者得向海關申請免逐案檢附
        ……。但其涉有虛報情事，如報關業者無法證明其確受
        委託報關者，應由報關業者負虛報責任。」
      3.準此，報關業者在貨物報關前，應取得委任授權，且應
        切實核對委任書內容及詳實填報相關單據。本案原告以
        納稅義務人「顏景紹」名義向被告傳輸報運系案貨物進
        口且涉有虛報情事，惟經查其提供之委任書（卷2 附件
        3 ），所載委任人之姓名「顏景紹」與身分證字號查得
        資料（卷2 附件4 ）比對顯不相符（應為「顏景『鉊』
        」），顯見原告雖提供委任書，卻內容記載不實。又報
        關業受託委任報關時，可要求委任人提供身分證明以供
        核對，訴訟理由稱「而原告所提供之『顏景紹』個案委
        託書，則是承攬業者與實際貨主聯繫後所提供」、「無
        任何有效之工具或儀器可以偵查及判斷實際收件人之身
        分真假」等節，實屬卸責之詞，原告既無法證明確受委
        託報關，依法自應負虛報責任。又原告縱使受承攬業者
        之委託代為報關，係屬渠與承攬業者之私法關係，宜另
        循法律途徑解決，自不得以此冀邀免罰。況原告既以報
        關為常業，應與承攬業者訂有承攬合約，理應將相關規
        定明確告知承攬業者，並訂定違約時賠償事宜，以期承
        攬業確實履行。本案原告檢附之委任書未能證明確受委
        任之實，復未能盡其應盡之注意義務，詳予查核其報運
        之貨物真正名稱、品質及數量後再據實申報，致生虛報
        並涉及逃避管制情事，縱無故意，亦難謂無過失，依行
        政罰法第7 條第1 項規定：「違反行政法上義務之行為
        非出於故意或過失者，不予處罰」之意旨，自不能卸免
        行政罰責。從而，被告依法論處，洵無違誤。
      4.綜上論結，原告之主張顯為無理由，請判決如被告之聲
        明。
    理  由
一、本件被告機關代表人，原為翁鈴江，訴訟中變更為曾瑞育，
    經新任代表人提出承受訴訟狀聲明承受訴訟，核無不合，應
    予准許。又本件原告對於被告機關99年4 月6 日097 年第09
    701943號函關於處罰鍰227,040 元部分不服，請求撤銷；爭
    訟之數額在40 萬 元以下，依99年5 月1 日施行之行政訴訟
    法第229 條第1 項規定，應依簡易訴訟程序進行之，先予敘
    明。
二、按「下列物品，不得進口：一、……二、侵害專利權、商標
    權及著作權之物品。」、「貨物應辦之報關、納稅等手續，
    得委託報關業者辦理……」、「報運貨物進口而有下列情事
    之一者，得視情節輕重，處以所漏進口稅額2 倍至5 倍之罰
    鍰，或沒入或併沒入其貨物：一、虛報所運貨物之名稱、數
    量或重量。二、虛報所運貨物之品質、價值或規格。……四
    、其他違法行為。」、「有前二項情事之一而涉及逃避管制
    者，依前條第1 項及第3 項論處。」及「私運貨物進口、出
    口或經營私運貨物者，處貨價1 倍至3 倍之罰鍰。」、「前
    二項私運貨物沒入之。」分別為關稅法第15條第2 款、第22
    條第1 項、海關緝私條例第37條第1 項、第3 項及第36條第
    1 項、第3 項所明定。次按「進口快遞貨物之收貨人、提貨
    單或貨物持有人及出口快遞貨物之輸出人，委託報關業者辦
    理報關手續者，報關時應檢附委託書。但有下列情事之一者
    ，不在此限：一、以傳真文件代替委託書原本，傳真文件經
    受託人認證者，免附委託書原本。二、長期委託兼營報關業
    之快遞業者報運貨物，得以常年委任方式辦理。」及「前項
    應檢附之委託書，報關業者得向海關申請免逐案檢附，由其
    自行編號裝訂成冊，妥善保管6 個月，以供海關隨時查核。
    但其涉有虛報情事，如報關業者無法證明其確受委託報關者
    ，應由報關業者負虛報責任。」為快遞貨物通關辦法第17條
    第1 項及第2 項所明定。又「一、海關緝私條例第3 條、第
    37條、第38條、第39條及第53條所稱『管制』之涵義相同，
    係指進口或出口下列依規定不得進口或出口或管制輸出入之
    物品：（一）關稅法第15條第1 款、第2 款規定不得進口之
    物品，及第3 款規定不得進口或禁止輸入，且相關機關主管
    法律規定應予沒收或沒入之物品。……」亦經財政部98年4
    月20日台財關字第09800093420 號令釋在案。
三、本件原告於94年4 月21日以收貨人「顏景紹」名義，向被告
    機關報運進口快遞香港產製貨物（進口快遞貨物簡易申報單
    第CR/94/404/Y0411 號，提單主號：000000000000，提單分
    號：565Q1965）乙批，原申報第2 項貨名為CARD READER ，
    數量為20BOX ，未申報廠牌。案經被告機關查驗及送商標權
    人之代理人協助鑑定結果，以實到來貨為仿冒任天堂Game
    Boy Advance 遊戲卡匣，數量為258PCE，完稅價格共計227,
    040 元，因其無法證明確受委託報關，應由原告負虛報所運
    貨物名稱、數量，進口仿冒品，逃避管制之違章責任，被告
    機關乃依首揭規定，處以貨價1 倍之罰鍰計227,040 元，併
    沒入貨物。原告不服，申請復查，經被告機關復查決定駁回
    。原告猶表不服，提起訴願遭決定駁回。
四、原告循序起訴意旨略以：原告於貨物遭海關現場查扣後，才
    得知實到貨物有與原所申報不符之情事，貨物並非原告所承
    攬、包裝及運送，也非原告所能預料與控制。原告並無任何
    有效之工具或儀器可以偵查及判斷實際收件人之身分真假及
    所提供之個案委任書是否有誤。原告前已將承攬業者所提供
    之「顏景紹」個案委託書交付與被告，被告逕對原告予以處
    分，其認事用法實有違誤云云。
五、本件兩造之爭點為：被告機關以原告申報進口系爭貨品為仿
    冒品，且原告無法證明確受委託報關，裁處貨價1 倍之罰鍰
    計227,040元，是否適法？
（一）本件原告於94年4 月21日以收貨人「顏景紹」名義，向被
      告機關報運進口快遞貨物，惟經查其提供之委任書（附原
      處分卷2 第3 頁），所載委任人之姓名「顏景紹」與身分
      證字號比對顯不相符（應為「顏景鉊」，原處分卷2 第4
      頁），顯見原告雖提供委任書，卻內容記載不實，無法證
      明確受委託報關，依法自應負虛報責任，則被告機關依上
      開規定以原告為本件違章案之受處分人，並無違誤。
（二）原告報運進口系爭貨物CARD READER ，原申報數量為20BO
      X ，經被告機關查驗及送商標權人之代理人鑑定結果，實
      到來貨為仿冒任天堂Game Boy Advance遊戲卡匣，數量為
      258PCE，完稅價格共計227,040 元，此有緝私報告書等案
      關資料附原處分卷可證，原告涉有虛報進口貨物名稱及數
      量，進口仿冒品，逃避管制之違章行為，洵堪認定。且原
      告所提供之委任書內容記載不實，業如前述，實無法證明
      確受委託報關。
（三）次查，報關業設置管理辦法（依關稅法第22條第3 項授權
      訂定）第12條第1 、2 項及第13條第1 項規定：「報關業
      受進出口人之委任辦理報關，應檢具委任書……。前項委
      任書應依海關規定之格式辦理，報關業應切實核對其所載
      之內容……報關業不能提示或查無委任書或委任書內容不
      實者，應依相關法令規定辦理。」、「報關業受委任辦理
      報關，應切實遵照關稅法、關稅法施行細則、出口貨物報
      關驗放辦法及其他關務法規之規定，詳實填報各項單證書
      據及辦理一切通關事宜」；貨物通關自動化實施辦法（依
      關稅法第10條第3 項授權訂定）第12條第2 項規定：「前
      項報關業者，應先取得納稅義務人之委任授權，始得辦理
      連線申報……。」；另查快遞貨物通關辦法（依關稅法第
      27條第2 項授權訂定）第17條規定：「進口快遞貨物之收
      貨人、提貨單或貨物持有人及出口快遞貨物之輸出人，委
      託報關業者辦理報關手續者，報關時應檢附委託書。但有
      下列情事之一者，不在此限：一、以傳真文件代替委託書
      原本，傳真文件經受託人認證者，免附委託書原本。二、
      長期委託兼營報關業之快遞業者報運貨物，得以常年委任
      方式辦理。前項應檢附之委託書，報關業者得向海關申請
      免逐案檢附……。但其涉有虛報情事，如報關業者無法證
      明其確受委託報關者，應由報關業者負虛報責任。」準此
      ，報關業者在貨物報關前，應取得委任授權，且應切實核
      對委任書內容及詳實填報相關單據。原告以納稅義務人「
      顏景紹」名義向被告傳輸報運系案貨物進口且涉有虛報情
      事，惟經查其提供之委任書，所載委任人之姓名「顏景紹
      」與身分證字號查得資料並不相符（應為「顏景『鉊』」
      ），已如前述，顯見原告雖提供委任書，卻內容記載不實
      。又報關業受託委任報關時，可要求委任人提供身分證明
      以供核對，原告主張伊提供之『顏景紹』個案委託書，則
      是承攬業者與實際貨主聯繫後所提供、無任何有效之工具
      或儀器可以偵查及判斷實際收件人之身分真假云云，仍不
      能卸免其應負之違章責任。原告既無法證明確受委託報關
      ，依法自應負虛報責任。
（四）又原告縱使受承攬業者之委託代為報關，係屬渠與承攬業
      者之私法關係，宜另循法律途徑解決，自不得以此冀邀免
      罰。況原告既以報關為常業，應與承攬業者訂有承攬合約
      ，理應將相關規定明確告知承攬業者，並訂定違約時賠償
      事宜，以期承攬業確實履行。本件原告檢附之委任書未能
      證明確受委任之實，復未能盡其應盡之注意義務，詳予查
      核其報運之貨物真正名稱、品質及數量後再據實申報，致
      生虛報並涉及逃避管制情事，縱無故意，亦難謂無過失，
      依行政罰法第7 條第1 項規定：「違反行政法上義務之行
      為非出於故意或過失者，不予處罰」之意旨，自不能卸免
      行政罰責。從而，被告機關依法處罰，洵無違誤。
（五）另海關緝私條例第44條規定：「有違反本條例情事者，除
      依本條例有關規定處罰外，仍應追徵其所漏或沖退之稅款
      。但自其情事發生已滿5 年者，不得再為追徵或處罰。」
      是被告機關於核課期間內，經另發現應徵之稅捐，為維持
      課稅公平之原則，基於公益上之理由，自可依法追徵或處
      罰，本案報運進口日為94年4 月21日，嗣經被告機關查獲
      系爭違章事實後，據以論處，並於99年4 月12日將處分書
      送達原告（送達證書附原處分卷1 第3 頁），尚未逾越上
      開規定之5 年期間，亦無不合。
六、綜上所述，原告起訴論旨，並非可採。被告機關以原告為貨
    運承攬之快遞業者，對於報關相關法令當知甚詳，辦理報關
    時理應確實審核相關文件，再向海關誠實申報；原告雖提供
    委任書，卻內容記載不實，與報關業設置管理辦法第12條規
    定不符，實無法證明確受委託報關，是構成虛報進口貨物名
    稱、數量，進口仿冒品，逃避管制之違章情事，核有過失，
    自應論罰，乃依首揭規定，審酌違章情節，裁處貨價1 倍之
    罰鍰計227,040 元，並無不合。復查及訴願決定就處罰鍰部
    分遞予維持，亦無不合，原告猶執前詞，訴請撤銷，為無理
    由，應予駁回。
七、本件事證已臻明確，兩造其餘攻擊防禦方法，核與本件判決
    結果均不生影響，故不再逐項論述；又本件係適用簡易訴訟
    程序，爰不經言詞辯論逕為判決。
八、據上論結，本件原告之訴為無理由，爰依行政訴訟法第233
    條第1 項、第98條第1 項前段，判決如主文。
中　　華　　民　　國　　100　 年　　2　　 月　　18　　日
　　　　　　　　　　臺北高等行政法院第三庭
                          　      　法  官  許瑞助
上為正本係照原本作成。
本件以訴訟事件所涉及之法律見解具有原則性者為限，始得於本
判決送達後20日內向本院提出上訴狀並表明上訴理由，如已於本
判決宣示後送達前提起上訴者，應於判決送達後20日內補具上訴
理由（均按他造人數附繕本），且經最高行政法院許可後方得上
訴。
中　　華　　民　　國　　100　 年　　2　　 月　　18　　日
    　　　　　　　　　　　　　　　  書記官  李淑貞